【裁判字號】    99,易,1527
【裁判日期】    991209
【裁判案由】    傷害
【裁判全文】
臺灣板橋地方法院刑事判決              99年度易字第1527號
公  訴  人  臺灣板橋地方法院檢察署檢察官
被      告  黃騰興
上列被告因傷害案件，經檢察官提起公訴（99年度偵緝字第1176
號），本院判決如下：
    主  文
黃騰興共同傷害人之身體，處有期徒刑肆月，如易科罰金，以新
臺幣壹仟元折算壹日。
    事  實
一、黃騰興係黃榆婷（原名黃月雲）、游鈞嵐夫妻之債務人，因
    黃榆婷向其催討債務，使黃騰興心生不悅，竟基於傷害之犯
    意，於民國98年4 月16日23時許，夥同數名真實姓名年籍不
    詳之成年男子，持疑似為電擊棒等物前往黃榆婷、游鈞嵐位
    於臺北縣土城市○○街48巷2 號1 樓之住處商討債務，因商
    討未果而一言不合，黃騰興遂示意與其共同前往之成年男子
    下手，該等成年男子遂持上開物品或徒手攻擊游鈞嵐之頭部
    及身體，黃榆婷見狀上前阻止，亦同遭毆打成傷，游鈞嵐因
    而受有頭部外傷、臉、頭皮瘀腫擦傷等傷害；黃榆婷則受有
    腹壁挫傷、左上臂瘀青挫傷及手指擦傷等傷害。
二、案經黃榆婷以其本人及游鈞嵐之配偶身分訴請臺灣板橋地方
    法院檢察署檢察官偵查起訴。
    理  由
壹、程序方面
一、按被告以外之人於偵查中向檢察官所為陳述，除顯有不可信
    之情況者外，得為證據，同法第159 條之1 第2 項定有明文
    。偵查中對被告以外之人（包括證人、鑑定人、告訴人、被
    害人及共同被告等）所為之偵查筆錄，或被告以外之人向檢
    察官所提之書面陳述，性質上均屬傳聞證據。惟現階段刑事
    訴訟法規定檢察官代表國家偵查犯罪、實行公訴，依法其有
    訊問被告、證人及鑑定人之權，證人、鑑定人且須具結，而
    實務運作時，檢察官偵查中向被告以外之人所取得之陳述，
    原則上均能遵守法律規定，不致違法取供，其可信度極高，
    職是，被告以外之人前於偵查中已具結而為證述，除反對該
    項供述得具有證據能力之一方，已釋明「顯有不可信之情況
    」之理由外，不宜遽指該證人於偵查中之陳述不具證據能力
    。查證人即告訴人黃榆婷、游鈞嵐、證人黃國龍於偵查中之
    供述，已依法具結，其等均未曾提及檢察官在偵查時有不法
    取供之情形，且被告亦未曾釋明上開證述有何顯不可信之情
    況，而上開證人業於本院審理時到庭，並均以證人身分具結
    後接受交互詰問，自已保障被告之詰問權，是以，上開證人
    於偵查中之證述，依刑事訴訟法第159 條之1 第2 項之規定
    ，自均得為證據。
二、卷附行政院衛生署臺北醫院出具之診斷證明書（見98年度他
    字第6512號卷第15、16頁），係負責診斷被害人傷勢之醫師
    ，依其所見所為之紀錄文書，核其本質，雖係被告以外之人
    於審判外之書面陳述，惟因係從事業務之醫師於醫療業務上
    所製作之紀錄文書，且無顯不可信之情況，依刑事訴訟法第
    159 條之4 第2 款之規定，得為證據。
貳、實體方面
一、訊據被告黃騰興固坦承其有偕同友人蔡有財、蔡元生於上揭
    時間前往告訴人黃榆婷、被害人游鈞嵐住處商討債務之事實
    ，惟矢口否認何傷害之犯行，被告辯稱：伊並沒有傷害告訴
    人等，告訴人等是六合彩的組頭，是伊的朋友欠錢，當天告
    訴人請伊去對帳，伊和友人蔡有財、蔡元生到告訴人住處後
    ，現場也有很多人在場，是被害人游鈞嵐口氣很差，然後發
    生肢體衝突，有互相拉扯，被害人游鈞嵐還拿水果刀捅到伊
    的朋友，這件事情跟伊沒有關係，伊從頭到尾都在旁邊看，
    也沒有和他們發生拉扯云云。經查：
  (一)上揭犯罪事實，業據證人即告訴人黃榆婷於本院審理時證稱
    ：因為被告欠伊錢，但被告都避不見面、也不接電話，伊在
    98年4 月16日晚上7 、8 時許打電話跟被告要錢，被告在晚
    上9 時許回電稱10時許要來還錢，所以伊在家才會開大門等
    被告來，約11時許近凌晨時，將近有20多人來伊家，約有十
    多人有進來屋內，被告、伊的先生游鈞嵐及另一名男子坐在
    椅子上，商談約10多分鐘後，被告就不高興，就示意主導其
    他人，現場有人握著一個按下去會發出像電線短路聲音的東
    西，也有人持黑色不詳物品打伊先生的頭部敲擊，伊的先生
    就倒在地上，伊趕忙去護住伊先生，然後就有人也打伊，後
    來有人稱要伊跟被告道歉，伊弟弟黃國龍聽到聲音，以為是
    伊和伊先生吵架，所以就從二樓衝下來；伊知道有到伊家的
    人，除了「林文達」外，還有今日到庭的蔡元生等語（見本
    院卷第48-50 頁）、證人游鈞嵐於本院審理時證稱：98年4
    月16日晚上伊有打電話向被告討債，被告說晚上8 時許到伊
    家，結果拖到半夜才來，並且帶了20幾個人，共有4 部轎車
    的人到伊的住處，有10幾個人有進入屋內，伊跟被告要債，
    被告說伊口氣很大，沒人討錢是這樣討法的等語後，小弟就
    動手打伊的頭，把伊壓在地上，伊老婆護著伊，伊後來起身
    說「你欠我錢還比我還兇」等語，小弟則表示錢不用拿了，
    但還要伊賠償他們大哥，現場指揮、出聲的人都是被告，現
    場伊有看到有人拿著電擊棒等語明確（見本院卷第114-115
    頁），核與嗣後到場目擊之證人黃國龍於本院審理時證述：
    伊在樓上聽到樓下有桌子翻動的聲音，就趕下快樓去看，下
    樓時就看到樓下圍了約10幾個人，被告也在現場，伊在1 樓
    時看到伊姊夫游鈞嵐頭上有流血，伊姊姊黃榆婷手上流血，
    家裡面亂七八糟，被告在現場對伊姊夫游鈞嵐講話很大聲，
    談話過程中有人想要動手打伊姊夫，伊有制止，當天到場的
    人都是同路的人，後來就一起離開了等情節大致相符（見本
    院卷第75、76頁）。又被害人游鈞嵐因而受有頭部外傷、臉
    、頭皮瘀腫擦挫傷；告訴人黃榆婷受有腹壁挫傷、左上臂瘀
    青挫傷、手指擦傷等情，分別有行政院衛生署臺北醫院98年
    4 月17日診斷證明書2 紙在卷可稽，是告訴人及被害人所受
    傷勢情形，核與告訴人等所指述之情節相符，足堪認定被告
    於案發當天，確實有與其他真實姓名年籍不詳之成年男子共
    同持疑似電擊棒等物品或徒手攻擊告訴人等，因而造成告訴
    人等受有上開傷害等情。
  (二)被告雖辯稱：伊跟告訴人沒有借款的關係，是伊的友人有欠
    告訴人錢，當天伊和伊友人蔡元生、蔡有財和林文達到告訴
    人住處時已有很多人在場，是伊不認識的人和告訴人發生衝
    突，伊還幫忙勸架，後來因為被害人游鈞嵐拿水果刀把蔡元
    生刺傷了，所以伊等就先離開了云云。惟觀諸證人蔡有財於
    本院審理時證稱：伊有與被告、蔡元生一同到土城要跟被告
    的朋友對帳，因伊要抽煙所以到屋外去，後來聽到裡面有吵
    架的聲音就看到有個男子手上拿刀，該男子的頭部有流血，
    伊等還叫該男子趕快去看醫生，到要上車的時候蔡元生說褲
    子溼溼的，伊看到他大腿有流血，後來回到被告住處樓下的
    時候，伊等叫蔡元生自己去看醫生，伊就自己騎車離開；伊
    不太知道被告在現場做什麼，在告訴人住處的時候，沒有看
    到任何人有受傷或有衝突等情形等語（見本院卷第51、52
    頁）及證人蔡元生於本院審理時證稱：伊到了土城告訴人住
    處之後，游鈞嵐跟不認識的人吵起來，就拿刀起來，伊就過
    去搶游鈞嵐的刀，要做公親，結果伊的大腿就被捅了一刀，
    大家看到之後就定格，然後伊等就決定要先走了，伊受傷之
    後被告和蔡有財就送伊去醫院等語（見本院卷第53、54頁）
    ，可知關於證人上開所述在告訴人住處所生之爭亂如何停息
    及如何發覺蔡元生受傷、是否有共同前往醫院等處置之情節
    已有齟齬，其等證述內容是否可採，已非無疑。況且，依證
    人蔡元生、蔡有財證述之情形，當時已有人持刀攻擊，甚至
    有人因此受有刀傷，則對於前後談話內容之重點、或衝突之
    起因，理當印象深刻，或勢必會詢問被告以求瞭解，惟證人
    蔡有財均表示不知情，顯非尋常；再者，依證人蔡元生所述
    其係受游鈞嵐以刀子正面插入右大腿，有二至三星期腳不能
    動等情，其傷勢應非輕微，然卻未前往就醫檢查，且未追究
    此事，復未能提出診斷證明書，是其證述內容是否真實，尚
    屬有疑。從而，證人蔡有財、蔡元生上開證述內容，尚難執
    為對被告有利之認定。復苟如被告所述係其友人與告訴人有
    借貸關係，則何以當日該友人並未到場，且迄今均未提出該
    友人之真實身分供法院調查，甚至為何願意為該友人在深夜
    到告訴人住處與告訴人協商債務之動機均未有合理之說明，
    是被告所辯：上開糾紛與伊無關云云，應係推諉卸責之詞，
    殊難採信。
  (三)綜上所述，被告所辯，均係事後卸責之詞，不足採信。本案
    事證明確，被告上揭共同傷害犯行，堪以認定。
二、核被告黃騰興，所為係犯刑法第277 條第1 項之普通傷害罪
    。被告與下手實施之真實姓名年籍不詳之成年男子間，就上
    開傷害之犯行，有犯意之聯絡及行為之分擔，均為共同正犯
    。被告與上開真實姓名年籍不詳之成年男子結夥鬥毆之行為
    ，同時傷害被害人游鈞嵐、告訴人黃榆婷2 人，侵害數法益
    ，而觸犯數傷害罪名，為同種想像競合，應依刑法第55條前
    段規定，從一傷害罪處斷。爰審酌被告素行尚可，僅因告訴
    人向其索討債務而心生不滿，竟夥同他人以暴力相向，且迄
    今尚未與告訴人達成和解、否認犯行等犯後態度非佳，兼衡
    其智識程度、手段、目的及告訴人傷勢非重、損害非鉅等一
    切情狀，量處如主文所示之刑，並諭知易科罰金折算標準，
    以示懲戒。至被告等人為前揭犯行所持用之疑似電擊棒等物
    並未扣案，遍查全卷既無證據資料足資證明前開物品仍現實
    存在或係被告所有之物，又該物品亦非屬違禁物或本院應義
    務沒收之物，故為免造成執行困難，爰不予宣告沒收，附此
    敘明。
據上論斷，應依刑事訴訟法第299 條第1 項前段，刑法第277 條
第1 項、第55條、第41條第1 項前段，刑法施行法第1 條之1 ，
判決如主文。
本案經檢察官王筱寧到庭執行職務。
中    華    民    國    99    年    12    月    9     日
                  刑事第十庭  法  官  陳海寧
以上正本證明與原本無異。
如不服本判決，應於判決送達後10日內敘明上訴理由，向本院提
出上訴狀 (應附繕本) ，上訴於臺灣高等法院。其未敘述上訴理
由者，應於上訴期間屆滿後20日內向本院補提理由書「切勿逕送
上級法院」。
                              書記官  馮得弟
中    華    民    國    99    年    12    月    17    日
附錄本案論罪科刑法條全文：
刑法第277條第1項
傷害人之身體或健康者，處 3 年以下有期徒刑、拘役或 1,000
元以下罰金。

司法院資訊處製作；財團法人民間司法改革基金會備份。
